臺灣臺東地方法院刑事裁定              100年度聲減字第5號
公  訴  人  臺灣臺東地方法院檢察署檢察官
受  刑  人  卞明鴻
上列受刑人因竊盜等案件，已經判決罪刑確定，聲請人聲請減刑
並定應執行刑（100年執聲字第270號），本院裁定如下：
    主  文
卞明鴻所犯附表編號1至2所示之罪，減刑詳如附表編號1、2所載
，如易科罰金，均以銀元佰元即新臺幣玖佰元折算壹日。附表
編號1至2所示之罪所減得之刑與附表編號3 所示之罪已減得之刑
，應執行有期徒刑捌月，如易科罰金，以銀元佰元即新臺幣玖
佰元折算壹日。
    理  由
一、聲請意旨略以：受刑人卞明鴻於如附表所列日期，犯如附表
    所列之罪，經本院分別判處如附表所列之刑，均經確定在案
    。茲以受刑人所犯如附表編號1至2所示之罪，其犯罪時間均
    在民國96年4月24 日以前，合於減刑條件，爰依中華民國九
    十六年罪犯減刑條例第8條第1項、第10條第1 項及第12條之
    規定聲請予以減刑，並與如附表編號3 所示之已減刑確定之
    罪，定其應執行刑等語。
二、按數罪併罰，有2裁判以上者，依刑法第51 條規定，定其應
    執行刑，刑法第53條定有明文。次按數罪併罰案件之執行，
    以法院所定應執行之刑執行期滿，為執行完畢之時，若數罪
    併罰中，一罪之有期徒刑先執行期滿，法院始依檢察官聲請
    裁定定數罪應執行刑確定，其在裁定前已先執行之罪，因嗣
    後合併他罪定應執行刑結果，檢察官所換發之執行指揮書，
    係執行定應執行刑之裁定，其之前已執行之有期徒刑部分，
    僅應予以扣除，不能認已執行完畢，最高法院96年度台非字
    第309 號判決意旨可資。再按數罪併罰已定執行刑案件，如
    數罪均應減刑者，於減刑後另定執行刑時，宜定為原定執行
    刑之二分之一；且犯最重本刑為5 年以下有期徒刑以下之刑
    之罪，依中華民國九十六年罪犯減刑條例之規定減為6 月以
    下有期徒刑、拘役者，應於為減刑裁判時，併諭知易科罰金
    折算之標準，其減刑後之易科罰金或易服勞役之折算標準，
    仍宜照原標準定之，法院辦理96年減刑案件應行注意事項第
    15、16條分別定有明文。
三、經查，檢察官以受刑人所犯如附表編號1至2所列之罪，其犯
    罪時間均在中華民國96年4月24 日以前，核與中華民國九十
    六年罪犯減刑條例第2條第1項第3 款規定相符，爰就如附表
    編號1至2所示之罪，予以減刑至二分之一，至於如附表編號
    3 所示之罪，已由原判決予以減刑，自無庸再予減刑。另如
    附表編號1至2所示之宣告刑，雖經本院以94年度聲字第 322
    號定其應執行有期徒刑1年1月，形式上甫於95年6月4日縮刑
    期滿而執行完畢，然因與附表編號3 所示之罪刑符合數罪併
    罰之要件，參照上開說明，附表編號1至2所示之罪不生執行
    完畢之問題，依法仍應與附表編號3 所示之罪依修正前刑法
    第51條第5 款，分別就受刑人所犯附所示之罪，定其應執行
    刑，並就附表編號1 最後事實審判決日期應更正為「94.02.
    17 」。
四、次查，受刑人犯如附表所示之罪後，刑法第51條業於94年2
    月2日修正公布部分條文，並於95年7月1日施行；刑法第41
    條第8項則於98年12月30日修正公布，並於99年1月1日施行
    ，依修正後刑法第2條第1項規定：「行為後法律有變更者，
    適用行為時之法律。但行為後之法律有利於行為人者，適用
    最有利於行為人之法律」。本件受刑人於裁判確定前犯數罪
    ，均係於95年7月1日前犯之，關於本件定應執行刑所應適用
    之法律，茲比較新舊法如下：
(一)刑法施行法第3條之1第3項係規定：「於94年1月7 日刑法修
    正施行時犯併合處罰數罪中之一罪，且該數罪均符合第41條
    第1項得易科罰金之規定者，應適用90年1月4 日修正之刑法
    第41條第2項規定」，而98年12月30日修正公布之刑法第 41
    條第8項則規定：「第1項至第4項及第7項之規定，於數罪併
    罰之數罪均得易科罰金或易服社會勞動，其應執行之刑逾6
    月者，亦適用之」，然本案適用舊法即均可易科罰金，是新
    法之規定並無較有利於受刑人。
(二)次刑法第51條第5 款關於定應執行刑之規定，由「宣告多數
    有期徒刑者，於各刑中之最長期以上，各刑合併之刑期以下
    ，定其刑期。但不得逾20年」，修正為「宣告多數有期徒刑
    者，於各刑中之最長期以上，各刑合併之刑期以下，定其刑
    期。但不得逾30年」，亦以修正前規定較有利於受刑人。
(三)綜上，本件受刑人行為後之新法，均未較有利於受刑人，應
    以修正前刑法第41條第2項、第51條第5款，為本件定應執行
    刑之法律。是本案受刑人所犯如附表所示數罪，合於數罪併
    罰之要件，且均得易科罰金，本院宣告之應執行刑雖逾有期
    徒刑6月，依上揭說明，應逕行適用修正前刑法第41條第2項
    之規定，諭知得易科罰金，並依原判決所應適用之法律即修
    正前刑法第41條第1 項前段，廢止前罰金罰鍰提高標準條例
    第2條之規定（按：罰金罰鍰提高標準條例第2條前經刪除，
    並於95年7月1日生效，現該條例全文業經廢止，並經總統於
    98年4月29日公布，同年5月1 日失效），諭知易科罰金之折
    算標準。至受刑人行為後，90年1月7日修正公布之刑法第41
    條第2項，雖歷經94年1月7日及98年1月21日兩次修正，惟94
    年1月7日修正公布之41條第2項，已因釋字第662號解釋，認
    該項關於數罪併罰，數宣告刑均得易科罰金，而定應執行之
    刑逾6個月者，排除適用同條第1項得易科罰金之規定部分，
    與憲法第23條規定有違，並與本院釋字第366號解釋意旨不
    符，應自解釋公布之日起失其效力。而98年1月21 日修正公
    布之第41條第8項，亦僅係將94年1月7日修正公布之第41條
    第2項移列至第8項，就數罪併罰，數宣告刑均得易科罰金，
    而定應執行之刑逾6個月者，不得易科罰金之規定，仍無變
    更，足見98年1月21日修正公布之41條第8項，亦與上揭第66
    2 號解釋意旨相違，應認上揭宣告違憲效力所及，自無庸將
    上揭二次修正之規定，視為受刑人行為後之中間時法，故亦
    無新舊法比較適用之餘地，附此敘明。
五、末按沒收、追徵、追繳不在減刑範圍以內，應照原判決執行
    ，裁定主文亦不必記載，但應於理由欄敘明，法院辦理96年
    減刑案件應行注意事項第13條可資參照。查本件受刑人所犯
    如附表編號1所示之罪，經本院以附表編號1所示之判決判刑
    ，同時為沒收之宣告，參酌上開說明，原判決所為沒收之宣
    告不在減刑範圍內，應併同執行之，併予指明。
六、應依中華民國九十六年罪犯減刑條例第2條第1項第3款、第8
    條第1項、第9條、第10條第1項，修正前刑法第51條第5款、
    第41條第1項前段、第41條第2項，修正刪除前罰金罰鍰提高
    標準條例第2條，現行法規所定貨幣單位折算新臺幣條例第2
    條，刑法施行法第3條之1第3項，裁定如主文。
中    華    民    國    100    年    12    月    6    日
                  刑事第二庭法  官    侯弘偉
以上正本證明與原本無異。
如不服本裁定，應於裁定送達後5日內向本院提出抗告狀（須附
繕本）。
「切勿逕送上級法院」
                            書記官    洪幸如
中    華    民    國   100    年    12    月    6     日